【裁判字號】    85,台上,3627
【裁判日期】    850725
【裁判案由】    重傷害
【裁判全文】
最高法院刑事判決                              八十五年度台上字第三六二七號
    上  訴  人  楊仕偉
                丁○○
                甲○○
                庚○○
    共同代理人  顏福松律師
                郭宜芳律師
    被      告  乙○○
                戊○○
                丙○○
                己○○
右上訴人等因自訴被告等重傷害案件，不服台灣高等法院高雄分院中華民國八十四年
十月三日第二審判決（八十四年度上訴字第一七五六號，自訴案號：台灣高雄地方法
院八十四年度自字第一六四號），提起上訴，本院判決如左：
    主  文
原判決撤銷，發回台灣高等法院高雄分院。
    理  由
本件原判決認定被告丙○○為高雄市苓雅區○○○路八十三號二樓「天天Ｃ、Ｄ、Ｋ
」店之負責人，被告乙○○、戊○○為該店服務生，被告己○○為該店前股東。緣林
金龍、劉蕙如與上訴人即自訴人甲○○、丁○○等人，於民國八十四年一月一日晚間
，前往「天天Ｃ、Ｄ、Ｋ」店飲酒作樂後，林金龍曾因被該店拒絕簽帳而與該店員工
徐偉剛起衝突而挾怨在心，甲○○乃於離去時，故意踢倒店內滅火器及聖誕樹。同年
月五日凌晨三時許，林金龍、甲○○、林豐兒、吳元進、劉蕙如、丁○○及上訴人即
自訴人楊仕偉、庚○○等人自高雄縣仁武鄉「百花宮ＫＴＶ」店飲酒出來後，庚○○
酒興正酣，乃提議再前往「天天Ｃ、Ｄ、Ｋ」店喝酒，經徵得渠等同意後，丁○○、
楊仕偉兄弟二人駕駛ＵＳ－六三五九號廂型車前往該店，林金龍等六人則搭乘吳元進
所有而由庚○○駕駛之ＶＩ－五二五七號賓士轎車同往，途中林金龍等人即提及數日
前，在「天天Ｃ、Ｄ、Ｋ」店與服務生發生糾葛一事，綽號「老大」之吳元進即在車
內揚言要到「天天Ｃ、Ｄ、Ｋ」店看看對方有多厲害，林金龍等四人乃均逞忿，一致
附和，渠等並均知悉該車行李箱內備置球棒、木棍等物品。旋於同日凌晨三時四十分
許，至該店Ａ十六室包廂內，林豐兒先拿新台幣（下同）二千五百元給店內員工徐偉
剛要求店內服務生去買洋酒。未幾該Ｃ、Ｄ、Ｋ店花名「如意」之公關小姐陳雅雯一
進入Ａ十六包廂內以訪檯名義招呼客人時，吳元進即要求陳雅雯須坐陪酒，經陳雅
雯告知「伊只是訪檯，不是坐檯，依店內規定不可坐在客人旁邊」而婉拒，惟後因林
豐兒亦要求陳雅雯坐在吳元進旁邊，陳雅雯才暫坐其旁，未幾，吳元進復要求陳雅雯
脫下外衣，陳雅雯不依，吳元進即將其衣服撕破，陳雅雯不堪受辱，哭著跑出Ａ十六
包廂房，斯時因氣氛不佳，酒亦未送來，吳元進即稱：「要給他們好看」，林豐兒即
提議離去，渠等即未行結帳，一同起身下樓而去。其間，綽號「甲等」之丁○○即拾
取店內樓梯間之燒金紙鐵筒蓋擲打牆壁之電燈，因聲響驚擾該店服務生乙○○、徐偉
剛、戊○○，又因聽聞陳雅雯之飲泣聲及見林金龍等人未行結帳（共消費五千一百元
）並破壞店內物品，乙○○即持高爾夫球桿偕同戊○○追下樓去，要求吳元進等人需
行結帳始可離去，並追問究係何人丟擲鐵筒，吳元進聞訊後，隨即喊稱：「喝得不爽
，不付，否則又怎麼樣」等語，乙○○即持高爾夫球桿毆打丁○○，林金龍與吳元進
則予以反擊，此時該店內服務生、股東聞聲亦下樓幫忙，庚○○見林豐兒已將賓士轎
車開至門前，即趁勢大喊：開車廂，拿傢伙來等語，打開後車廂，與林豐兒取出事先
即藏放之木棍、球棒後，分別遞送予林金龍、甲○○、吳元進、楊仕偉等人，「天天
Ｃ、Ｄ、Ｋ」店之服務生乙○○、戊○○、「小康」（年籍不詳，已成年）及丙○○
、己○○等五人，即共同基於傷害之犯意，分持該店內預藏之高爾夫球桿、電擊棒、
木棒等物與楊仕偉、丁○○、林豐兒、林金龍、甲○○、吳元進、庚○○等人互毆，
致楊仕偉頭部右側頂顱撕裂傷二×○點三×一公分，左膝挫傷皮下瘀血六×六公分，
丁○○右眼眶下挫傷五×五公分，左下肢挫傷十×五公分，左肘挫傷三×三公分，庚
○○右膝下挫傷，皮下瘀血十×六公分，右下肢擦傷二×二公分，甲○○右膝蓋裂二
×一公分。（於互毆中，乙○○之高爾夫球桿為對方所奪下，而改由吳元進手持高爾
夫球桿攻擊天天Ｃ、Ｄ、Ｋ之人），劉蕙如見狀驚駭站立於該店騎樓下之賓士車旁不
知所措，嗣因發生警員黃望宗死亡事件，楊仕偉等人始行離去。案經楊仕偉、丁○○
、甲○○、庚○○等人提起自訴等情。因而撤銷第一審諭知被告等無罪之判決，改判
論處被告等共同傷害人之身體罪刑，固非無見。
惟查：(一)、刑法第二百七十七條第一項之傷害罪，依同法第二百八十七條規定，須告
訴乃論。又告訴乃論之罪，自訴人於第一審辯論終結前，得撤回其自訴。撤回自訴，
應以書狀為之。但於審判期日或受訊問時，得以言詞為之，刑事訴訟法第三百二十五
條第一、二項亦定有明文。原審認定被告等人打傷上訴人楊仕偉部分，係犯刑法第二
百七十七條第一項之傷害罪，並科以刑罰。惟查楊仕偉於第一審辯論終結前，經問以
：「是否還要告他們﹖」時，其當庭陳稱：「我不要告他們（指被告等四人）」（見
一審卷第一○八頁），則其自訴是否已經撤回，即待澄清。原審未予調查審酌，並為
必要之說明，已有可議。(二)、自訴案件因依刑事訴訟法第三百二十條規定，其自訴狀
不必記載所犯法條，與公訴案件不同，法院固不受自訴狀所記載法條之拘束，惟何以
不成立自訴狀所指之罪，仍應予說明，僅毋庸引刑事訴訟法第三百條變更自訴法條，
否則仍難謂無判決不載理由之判決違背法令。上訴人等係自訴被告等犯刑法第二百七
十八條之重傷害罪嫌，原審論處被告等刑法第二百七十七條第一項之傷害罪刑，惟並
未於理由內說明被告等何以不成立重傷害罪，即有理由欠備之可議，並不足以昭信服
。(三)、原判決事實欄記載吳元進、林金龍等四人於至「天天Ｃ、Ｄ、Ｋ」店之途中即
已預謀至該店挑釁，吳元進並撕破公關小姐陳雅雯之衣服等情，並於理由內說明上開
情事為雙方互毆之起因，而認定被告等惡性甚輕、犯罪情節輕微，據為量刑之依據。
惟查原判決並未說明認定上開事實所憑之證據及認定之理由，亦欠允洽。上訴意旨指
摘原判決違背法令，尚非全無理由，應認有發回更審之原因。
據上論結，應依刑事訴訟法第三百九十七條、第四百零一條，判決如主文。
中      華      民      國    八十五    年      七      月    二十五    日
                              最高法院刑事第六庭
                                  審判長法官  董  明  霈
                                        法官  丁  錦  清
                                        法官  楊  商  江
                                        法官  賴  忠  星
                                        法官  林  茂  雄
      右正本證明與原本無異
                                              書  記  官
中      華      民      國    八十五    年      八      月      一      日


司法院資訊處製作；財團法人民間司法改革基金會備份。
